【裁判字號】    89,台上,2397
【裁判日期】    890504
【裁判案由】    違反毒品危害防制條例
【裁判全文】
最高法院刑事判決                              八十九年度台上字第二三九七號
    上  訴  人  甲○○
右上訴人因違反毒品危害防制條例案件，不服台灣高等法院台南分院中華民國八十九
年一月十二日第二審更審判決（八十八年度上更(一)字第四五八號，起訴案號：台灣台
南地方法院檢察署八十七年度偵字第六四三一號），提起上訴，本院判決如左：
    主  文
原判決撤銷，發回台灣高等法院台南分院。
    理  由
本件原判決認定上訴人甲○○基於意圖營利之概括犯意，連續於民國八十七年五月十
日下午二時許及同年月二十五日下午一時許，在台南市○○○路「卡迪亞理容院」附
近，分別以新台幣（下同）二萬元、六萬元之價格販賣毒品海洛因予李功敬各一次，
李功敬嗣於同年月二十七日下午二時五十分許為警查獲，並經警查扣得李功敬向上訴
人購得之毒品海洛因三包，李功敬並於警訊中供出毒品海洛因之來源，隨即經警在台
南市○○路二六○號七樓之四查獲上訴人，並扣得上訴人購入之毒品海洛因二大包、
十九小包、空夾鏈袋、天平秤等物。因而撤銷第一審關於上訴人販賣第一級毒品部分
之判決，改判論處上訴人連續販賣第一級毒品罪刑，固非無見。
惟查(一)、有罪判決書所記載之犯罪事實，為論罪科刑適用法律之基礎，凡與適用法令
有關之重要事項，必須詳加認定，明確記載，然後於理由內敘明認定犯罪事實所憑之
證據及認定之理由，始足為適用法令之依據。若事實未有此記載，而理由加以說明，
為理由失其依據。如事實有此記載，理由未予說明，則為理由不備，按諸刑事訴訟法
第三百七十九條第十四款之規定，其判決當然為違背法令。原判決於事實中認定上訴
人販賣毒品海洛因二次於李功敬之後，又載及：「經警……查獲甲○○，並扣得上訴
人購入之毒品海洛因二大包、十九小包、大、中、小夾鏈袋各一包、天平秤一枝等物
」等情（原判決正本第二頁第十四行至第十七行），惟上訴人究係於販賣毒品海洛因
予李功敬之前，已先購入該批毒品海洛因等物，再以所購入同批毒品海洛因之部分販
賣予李功敬？或上訴人係先以另批毒品海洛因販賣予李功敬之後，再購入查扣之毒品
海洛因等物？又上訴人究係基於何種意圖購入上開毒品海洛因等物？且扣案之空夾鏈
袋、天平秤等物是否上訴人一併購入？或係供上訴人販賣毒品海洛因予李功敬之用？
原判決事實欄未詳加認定，明確記載，已不足為適用法律之依據。況此與上訴人購入
毒品海洛因等物，是否應審究其意圖另為法律上之評價？及與上訴人販賣毒品海洛因
予李功敬部分，是否具有連續犯裁判上一罪之關係？暨扣案之空夾鏈袋與天平秤等物
得否予以宣告沒收？究應適用何種法律規定予以宣告沒收？均至有關係，原審未詳予
究明，遽行判決，自嫌率斷。(二)、事實審法院對於案內一切證據，除認為不必要者外
，均應詳為調查，以期發見真實，如有應行調查之證據未依法調查，率予判決，即難
謂無應於審判期日調查之證據未予調查之違法。上訴人於警訊、偵查及原審調查中，
先後供稱其以六十萬元購入毒品海洛因之時間，均係在原判決認定上訴人販賣毒品海
洛因予李功敬之後（高市警刑偵七字第三七三九號卷第二頁、偵字第六四三一號卷第
三十二頁背面、第三十三頁、原審法院上訴卷第七十二頁背面）。而上訴人為警所查
扣之毒品海洛因經送鑑驗結果，其純度為百分之三十一點八一，有法務部調查局鑑定
通知書附卷可證（偵字第六四三一號卷第一○六頁），又原審認定李功敬購自上訴人
而為警所查扣之毒品海洛因經送鑑驗結果，其純度則為百分之四十四點三五，亦有法
務部調查局鑑定通知書附卷可證（原審上更(一)卷第四十三頁），其二者之純度不同，
是否屬同批之毒品海洛因，已屬可疑。苟上情係屬事實，則上訴人於販賣毒品海洛因
予李功敬之後，嗣又另行購入毒品海洛因之行為，即應斟酌認定上訴人該購入行為究
應構成何種罪責？其與上訴人販賣毒品海洛因予李功敬間有無裁判上一罪之關係？原
判決對上開卷內證據未予細心勾稽，且於理由一之(二)說明上訴人係基於營利之意圖，
而以六十萬元販入上開毒品海洛因，惟於理由二之說明又僅論處上訴人販賣二次毒品
予李功敬部分之罪責（原判決正本第五頁第十三行），對上訴人以六十萬元購入毒品
海洛因部分，漏未為法律上之判斷說明，亦屬可議。(三)、有罪之判決書，對被告有利
之證據不採納者，應說明其理由，為刑事訴訟法第三百十條第二款所明定。故有罪判
決書對於被告有利之證據，如不加採納，必須說明其不予採納之理由，否則即難謂無
判決不備理由之違誤。是事實審法院應於審判期日就被告否認犯罪所為有利之辯解事
項與證據，予以調查，而於有罪判決理由內詳加論列，否則率行判決，即屬於法有違
。又犯毒品危害防制條例第四條第一項至第三項之罪，供出毒品來源，因而破獲者，
得減輕其刑，毒品危害防制條例第十七條定有明文。上訴人於警訊中曾供出其毒品海
洛因係向洪明炎之人購買（偵字第六四三一號卷第八十二頁至第八十六頁），並於第
一審具狀聲請向台南縣警察局新營分局函查（第一審卷第四十四頁背面、第四十五頁
）。第一審及原審對於被告上開有利之辯解，均未予調查釐清，復均未說明未予調查
及不予採取之理由，亦有未合。綜上所述，上訴意旨指摘原判決不當，尚非全無理由
，應認仍有撤銷發回更審之原因。
據上論結，應依刑事訴訟法第三百九十七條、第四百零一條，判決如主文。
中      華      民      國    八十九    年      五      月      四      日
                              最高法院刑事第五庭
                                  審判長法官  董  明  霈
                                        法官  丁  錦  清
                                        法官  林  茂  雄
                                        法官  王  居  財
                                        法官  張  祺  祥
      右正本證明與原本無異
                                              書  記  官
中      華      民      國    八十九    年      五      月      九      日


司法院資訊處製作；財團法人民間司法改革基金會備份。
